臺灣高等法院臺中分院民事判決 
110年度再字第10號
再審原告    石龍振  
訴訟代理人  黃東璧律師
再審被告    許景琦  
上列當事人間損害賠償事件，再審原告對於中華民國109年12月9
日本院108年度重上更二字第35號確定判決提起再審，本院不經
言詞辯論，判決如下：
    主  文
再審之訴駁回。
再審訴訟費用由再審原告負擔。 
    事實及理由
一、按再審之訴，應於30日之不變期間內提起。前項期間，自判
    決確定時起算，判決於送達前確定者，自送達時起算。民事
    訴訟法第500條第1項、第2項前段分別定有明文。再審原告
    對本院108年度重上更二字第35號判決（下稱原確定判決）
    提起上訴，經最高法院110年度台上字第936號裁定駁回，再
    審原告於民國110年3月22日收受該裁定，於同年4月16日提
    起本件再審之訴，未逾30日之法定不變期間，合先敘明。
二、再審原告主張原確定判決有下列再審事由：
（一）民事訴訟法第496條第1項第10款部分：
    1.本件爭點係御康股份有限公司（下稱御康公司）之損害賠
      償請求權是否罹於時效，惟原確定判決所認定之事實與本
      院102年度上訴字第428號刑事確定判決（刑事另案）之認
      定相左。
　　2.又參許 0 0於刑事另案於調查站之證詞及訴外人李 0 0、
      謝 0 0之證詞，堪認許 0 0對95年12月14日之切結書（下
      稱系爭切結書）毫不知情，其於本件所證已屬不實，原確
      定判決誤採，顯有民事訴訟法第496條第1項第10款之再審
      事由。
（二）民事訴訟法第496條第1項第12款部分：
　　1.最高法院107年度台上字第1436號判決之發回意旨與原確
      定判決均以系爭切結書論斷本件是否罹於時效。但由御康
      公司、許 0 0對伊所提偽造文書告訴意旨以觀（參臺灣臺
      中地方檢察署【下稱臺中地檢署】103年度偵續字第535號
      不起訴處分書），許 0 0乃稱系爭切結書及支票往來票貼
      、發票溢開等情事係於刑事另案中始知悉，堪認其於本件
      訴訟所為證詞之不實。
　　2.又再審被告就告訴伊詐欺案件聲請交付審判，依臺灣臺中
      地方法院（下稱臺中地院）104年度聲判字第102號刑事裁
      定，再審被告聲請意旨亦係主張御康公司於102年9月17日
      始知悉系爭切結書，亦可證許 0 0之證述不實。
　　3.況再審被告於本院104年聲再字第137號刑事裁定主張伊提
      出之切結書係屬偽造，則許 0 0如何於95年間授權伊簽署
      偽造之切結書，再再可認許 0 0之證詞不可採，並與相關
      刑事裁判不符，有民事訴訟法第496條第1項第12款之再審
      事由。爰依法聲請再審等詞。
三、按證人、鑑定人、通譯、當事人或法定代理人經具結後，就
    為判決基礎之證言，鑑定、通譯或有關事項為虛偽陳述者，
    得對於確定判決提起再審之訴，民事訴訟法第496條第1項第
    10款定有明文。又上開規定之情形，以宣告有罪之判決或處
    罰鍰之裁定已確定，或因證據不足以外之理由，而不能為有
    罪之確定判決或罰鍰之確定裁定者為限，得提起再審之訴，
    此觀同法第496條第2項之規定自明；故當事人依前揭規定提
    起再審之訴者，須以證人、鑑定人、通譯、當事人或法定代
    理人經具結後，就為判決基礎之證言、鑑定、通譯或有關事
    項為虛偽之陳述而經法院宣告上述人員有罪之判決或處罰鍰
    之裁定已確定，或因證據不足以外之理由而不能為有罪之確
    定判決或罰鍰之確定裁定，始足當之，否則不得以之為再審
    理由。又按同法第496條第1項第12款所謂當事人發現就同一
    訴訟標的在前已有確定判決或和解、調解或得使用該判決或
    和解、調解者，以前後兩訴之訴訟標的同一為要件（最高法
    院66年台上字第1542號判決意旨參照）。經查：
（一）再審原告指許 0 0於本件之證詞與刑事另案所證不符，其
      證述不實云云。惟綜觀卷內，並未見許 0 0有因證言而經
      法院宣告有罪之判決或處罰鍰之裁定已確定，或因證據不
      足以外之理由而不能為有罪之確定判決或罰鍰之確定裁定
      等確切之證據，是縱其確有再審原告所指於另案刑事程序
      說詞出入之情形，尚在原確定判決採認職權之範圍內，與
      前揭說明之證明程度仍屬有間，則再審原告於此階段逕指
      原確定判決有民事訴訟法第496條第1項第10款再審事由，
      難謂有憑。
（二）又再審原告主張依上開刑事另案確定判決、臺中地檢署10
      3年度偵續字第535號不起訴處分書、臺中地院104年度聲
      判字第102號刑事確定裁定，可佐許 0 0證詞之不實，御
      康公司、許 0 0實係於102年9月17日始知悉系爭切結書等
      情。惟上開刑事案件分別係再審原告告發再審被告違反商
      業會計法，或再審被告告訴再審原告偽造文書之刑事案件
      ，與民事訴訟法第496條第1項第12款所定同一訴訟標的在
      前已有確定判決之要件不符，再審原告此部分主張，仍無
      以認為有理。
四、至再審原告指原確定判決未考本件乃適用刑事附帶民事訴程
    序所提，依法免納一審裁判費，卻命再審原告負擔第一審訴
    訟費用（本院卷91、149頁），認有判決違法一節，經核臺
    中地院102年訴字第325號民事判決確明載該件乃經適用刑事
    附帶民事訴訟所提，且敘明該件一審未有其他訴訟費用之滋
    生，是未另為訴訟費用負擔諭知（同卷91、105頁）之旨。
    而查原確定判決確有命再審原告一併負擔一審訴訟費用（同
    卷149頁）之情。惟是否確有一審訴訟費用之支出，應由兩
    造就該件訴訟費用聲請執行時，核實計算，若確無相關訴訟
    費用之支出，實際上即無由再審原告負擔之情形發生。是原
    確定判決此部分所諭，雖非無瑕，但尚未對再審原告造成具
    體之不利，而未足以動搖原確定判決之意旨。再審原告此點
    主張，亦非可採。　　　　　　
五、綜上所述，原確定判決並無再審原告所主張得再審之事由，
    再審原告提起本件再審之訴，尚屬無據，爰依民事訴訟法第
    502條第2項規定，不經言詞辯論，逕以判決駁回之。
六、據上論結，本件再審之訴為顯無理由，爰判決如主文。
中　　華　　民　　國　　110 　年　　4 　　月　　30　　日
                     民事第三庭 審判長法　官  黃玉清
　　　　　　　　　　　　　　          法　官  涂秀玲
　　　　　　　　　　　　　　　        法　官  葛永輝
正本係照原本作成。
如不服本判決，應於收受送達後二十日內向本院提出上訴書狀，
其未表明上訴理由者，應於提出上訴後二十日內向本院補提理由
書狀（均須按他造當事人之人數附繕本）。
上訴時應提出委任律師或具有律師資格之人之委任狀；委任有律
師資格者，另應附具律師資格證書及釋明委任人與受任人有民事
訴訟法第四百六十六條之一第一項但書或第二項所定關係之釋明
文書影本。如委任律師提起上訴者，應一併繳納上訴裁判費。
 
                                      書記官  黃湘玲
　　　　　　　　　　　　　　　　　　　
中　　華　　民　　國　　110 　年　　4 　　月　　30　　日